【裁判字號】    97,上,534
【裁判日期】    981124
【裁判案由】    損害賠償
【裁判全文】
臺灣高等法院民事判決                   97年度上字第534號
上  訴  人  帝宇汽車興業有限公司
法定代理人  乙○○
訴訟代理人  李文傑律師
複  代理人  陳由銓律師
上  訴  人  郡馬汽車有限公司
法定代理人  甲○○
訴訟代理人  吳尚昆律師
            洪榮彬律師
            李怡卿律師
上列當事人間損害賠償事件，兩造對於中華民國97年3月28日臺
灣新竹地方法院95年度訴字第186號第一審判決提起上訴，本院
於98年11月10日言詞辯論終結，判決如下：
    主  文
原判決主文第二項命郡馬汽車有限公司給付新台幣拾壹萬柒仟
壹佰柒拾伍元自九十六年五月五日起至九十六年十二月十日止之
遲延利息部分，及該部分假執行之宣告，均廢棄。
上開廢棄部分，帝宇汽車興業有限公司在第一審之訴及假執行之
聲請均駁回。
郡馬汽車有限公司其餘上訴駁回。
帝宇汽車興業有限公司上訴駁回。
第二審訴訟費用由兩造各自負擔。
    事實及理由
一、上訴人帝宇汽車興業有限公司(以下簡稱帝宇公司)之法定代
    理人已於民國96年12月6日變更為乙○○，其聲明承受訴訟
    （見本院卷(一)第60頁反面），核無不合，應予准許。
二、帝宇公司主張：上訴人郡馬汽車有限公司（以下簡稱郡馬公
    司）於民國92年間因缺乏良好之新車展示場地及售後維修服
    務處所，業績難以推展，乃以汽車市場的過度競爭及微利時
    代的來臨，企業策略聯盟已成趨勢，雙方以合併方式來創造
    整體的利潤，並降低經營成本讓企業能永續經營等華麗詞藻
    ，游說帝宇公司簽立合作契約書（以下簡稱系爭合作契約）
    。契約期間自92年4月30日起至97年5月1日止，由帝宇公司
    提供郡馬公司展示場以銷售展示車輛，展示場所及辦公室之
    每月租金優惠價新台幣（下同）15,000元（不含百分之五營
    業稅）。郡馬公司同意帝宇公司為郡馬汽車之唯一特約服務
    場，郡馬公司不得另行組織任何型態之服務場，且郡馬公司
    須全力移轉所屬客戶至帝宇公司之服務場進行維修服務，而
    帝宇公司則須承購郡馬公司經銷車輛之特殊工具、檢測電腦
    及其他可用之工具，以利往後維修服務，並須就郡馬公司現
    有可用之零件（起亞）常用件全數依進貨價承購，呆滯料依
    實際狀以合理市價估算。詎郡馬公司於94年6月間竟聲稱因
    自身業務經營之需求考量，將自同年9月1日起終止與帝宇公
    司之合作關係，並要遷移至新竹市○○路985號另成立新竹
    旗鑑店及服務廠。帝宇公司為維自身權益，乃於同年6月20
    日以帝宇第94-0620號函請郡馬公司儘速函覆以便處理後續
    權利義務事宜。嗣郡馬公司竟於同年8月5日以郡字940805號
    函飾詞指責帝宇公司於合作期間之種種不是，並基此理由片
    面決定於同年8月31日終止合作關係，並告知將於同年9月15
    日遷移新址等語。則郡馬公司未經帝宇公司同意片面不合法
    終止系爭合作契約，嚴重損及帝宇公司權益。因此，帝宇公
    司於95年6月13日以新竹英明街郵局第851號存證信函促請郡
    馬公司文到10日內遷回新竹市○○路93號服務廠原址，繼續
    履行系爭合作契約，郡馬公司竟置之不理，帝宇公司乃於95
    年6月30日依民法第254條之規定終止系爭合作契約，並再以
    96年5月3日準備書狀送達(郡馬公司於96年5月4日收受送達)
    為終止系爭合作契約之意思表示。爰依系爭合作契約第3條
    第1項、第5項、第4條第2項、第3項約定請求郡馬公司給付
    違約金1,200,000元、電費81,503元、車輛維修費27,900元
    、技術手冊32,346元、特殊工具206,183元、零件258,379元
    及賠償向訴外人香港運通公司台灣分公司（以下簡稱運通台
    灣分公司）購買材料費用222,444元，共計2,028,753元，及
    自96年5月5日起至清償日止，按週年利率百分之五計算之利
    息（見原審卷(一)第311頁）。原審判決郡馬公司應給付帝宇
    公司81,503元，及自96年5月5日起至清償日止按週年利率百
    分之五計算之利息。帝宇公司應於郡馬公司給付317,175元
    及自96年5月5日起至96年12月10日止，按週年利率百分之五
    計算之利息之同時，將原審判決附表所示之物交付郡馬公司
    （見原審卷(二)第76頁反面至第83頁反面），並駁回帝宇公司
    其餘之訴。兩造各就其敗訴部分聲明不服提起上訴，帝宇公
    司上訴聲明：(一)原判決關於駁回帝宇公司後開第二項之訴部
    分廢棄。(二)郡馬公司應再給付帝宇公司1,630,075元，及自
    96年5月5日起至清償日止，按週年利率百分之五計算之利息
    。就郡馬公司之上訴，聲明：上訴駁回。
三、郡馬公司則以：其於94年6月間通知帝宇公司預告終止系爭
    合作契約後，帝宇公司並未為任何反對之意思表示，而依帝
    宇公司95年6月20日之函件觀之，帝宇公司僅係希望「釐清
    後續權利義務及必要之調整處理」，並未有任何反對終止系
    爭合作契約之意，嗣郡馬公司於94年8月5日再度發函說明終
    止系爭合作契約之原因，並表明自94年9月間起結束兩造之
    合作關係，亦未見帝宇公司為任何反對之意，是以郡馬公司
    終止系爭合作契約既已得帝宇公司同意，自無違約金或損害
    賠償問題。況郡馬公司於94年9月間遷離後，帝宇公司隨即
    更換招牌，並發函通知客戶優惠活動，顯然當時帝宇公司確
    已同意兩造終止系爭合作契約，則系爭合作契約既經兩造合
    意於94年9月13日終止，帝宇公司於近10個月後即95年6月13
    日再以存證信函稱欲解除系爭合作契約，並訴請郡馬公司給
    付違約金或損害賠償云云，自無理由。另郡馬公司遵守系爭
    合作契約，並無任何違約情事，惟帝宇公司自兩造合作以來
    ，從未依系爭合作契約第3條第6款約定給付營收之稅後淨利
    百分之二十予郡馬公司，屢經催討未獲置理，已嚴重違反系
    爭合作契約及誠信原則。故本件因可歸責於帝宇公司之事由
    導致兩造合作關係無法繼續，郡馬公司自得依系爭合作契約
    第4條第1款之真意，及類推適用民法第254條之規定於94年8
    月31日終止兩造間合作契約。又兩造合作期間，帝宇公司經
    常偽造重複之交修估價單，意圖向郡馬公司多領工資，且帝
    宇公司對於汽車之修護品質甚差，屢遭客戶抱怨，帝宇公司
    評比成績亦極低，已影響郡馬公司繼續取得起亞汽車之代理
    銷售資格，帝宇公司違反誠信之行為，破壞兩造間信任基礎
    ，則郡馬公司終止系爭合作契約自屬有據。縱認帝宇公司有
    權請求違約金或其他費用，然本件多屬可歸責於帝宇公司之
    事由而致兩造合作關係破滅，且帝宇公司於兩造合作契約終
    止後，仍在原址以混淆方式招攬客戶，顯然營業不受影響，
    其所主張之違約金，顯屬過高，應依民法第251、252條之規
    定酌減之，並主張同時履行抗辯。另郡馬公司尚得請求帝宇
    公司給付約定紅利4,300,000元及違約金1,200,000元，爰與
    上開應給付之金額為抵銷等語，資為抗辯。上訴聲明：(一)原
    判決不利郡馬公司部分廢棄。(二)上廢棄部分，帝宇公司在第
    一審之訴及假執行之聲請均駁回。就帝宇公司之上訴，答辯
    聲明：上訴駁回。
四、兩造不爭執事項（見本院卷(一)第70頁至第71頁）：
  (一)兩造於92年4月30日簽訂系爭合作契約，雙方約定契約期限
    自92年4月30日起至97年5月1日止，嗣郡馬公司於94年6月間
    向帝宇公司表示欲於94年8月間將新車展示中心及辦公室移
    往他處，並要求提前終止系爭合作契約，經帝宇公司於94年
    6月20日函覆要求郡馬公司再予竭慮思衡後，於7日內函覆帝
    宇公司公司最後之決定，郡馬公司乃於94年8月5日函覆帝宇
    公司於94年8月31日終止系爭合作契約，並告知將於94年9月
    15日將原租用之展示中心及辦公室遷讓返還，之後遷址至新
    竹市○○路985號另成立新竹旗鑑店及服務廠之事實，有系
    爭合作契約書、帝宇公司94年6月20日函、郡馬公司94年8月
    5日函及照片等件附卷可稽（見原審卷(一)第7頁至第12頁）。
  (二)原審向財政部台灣省北區國稅局新竹分局函調帝宇公司自92
    -94年間之營業稅資料，經該分局檢送帝宇公司營業人銷售
    額申報書等件（見原審卷第74頁至第92頁），帝宇公司於兩
    造合作期間尚有銷售、維修「卡旺」柴油小貨車，且有經銷
    雪鐵龍之車輛，及銷售「瞰車大：車輛衛星網路監控服務」
    等相關產品。此除據證人即帝宇公司之法定代理人曾洙洪到
    庭證述綦詳外（見原審卷(一)第242頁），並有帝宇公司所提
    之經銷合約書、CITROEN汽車經銷商契約書及經銷商契約書
    等件附卷可稽（見原審卷(一)第293頁至第295頁），復為郡馬
    公司所不爭。
  (三)郡馬公司公司新竹區中小企業銀行代收票據記錄簿及明細表
    （見原審卷(一)第215至238頁）。
  (四)帝宇公司分別簽發發票日為92年9月1日、票號為RM00000000
    號；發票日為92年9月1日、票號為RM0000000號；發票日為9
    2年10月1日、票號為RM0000000號；發票日為92年11月1日、
    票號為RM0000000號；發票日為92年12月1日、票號為RM0000
    000號；發票日為93年1月1日、票號為RM0000000號，面額均
    為67,545元之支票共6紙交付郡馬公司，有帝宇公司所提票
    號分別為RM0000000號、RM0000000號、RM0000000號、RM000
    0000號、RM0000000號之支票照片共5紙，及郡馬公司所提郡
    馬公司公司新竹區中小企業銀行代收票據記錄簿、明細表為
    證（見原審卷(一)第181頁反面、第182頁、第237頁、第238頁
    ）。
  (五)兩造均主張違約金性質是「損害賠償額預定性違約金」（見
    本院卷(一)第218頁反面）。
五、帝宇公司主張郡馬公司擅自終止系爭合作契約，其終止契約
    不合法，嗣經帝宇公司屢催郡馬公司履行系爭合作契約未果
    ，帝宇公司乃於95年6月30日或96年5月5日終止系爭契約，
    帝宇公司自得依系爭合作契約第3條第1項、第5項、第4條第
    2項、第3項約定請求郡馬公司給付違約金1,200,000元、電
    費81,503元、車輛維修費27,900元、技術手冊32,346元、特
    殊工具206,183元、零件258,379元及賠償向訴外人香港運通
    公司台灣分公司（以下簡稱運通台灣分公司）購買材料費用
    222,444元，共計2,028,753元等語。惟為郡馬公司所否認，
    並抗辯稱系爭合作契約已經兩造於95年9月13日合意終止，
    縱認未於該日合意終止，則帝宇公司違約，亦經郡馬公司於
    95年8月31日終止等語。則本件應審究者厥為(一)系爭合作契
    約何時終止？(二)系爭合作契約終止後，帝宇公司請求郡馬公
    司給付違約金、電費、車輛維修費、技術手冊、特殊工具、
    零件及請求賠償帝宇公司向訴外人運通台灣分公司購買材料
    費用，是否有理由？其金額為何？(三)郡馬公司主張同時履行
    抗辯是否有理由？(四)郡馬公司為抵銷抗辯，是否有理由？
  (一)兩造系爭合作契約何時終止？
    郡馬公司前於94年6月間向帝宇公司表示欲於94年8月間將新
    車展示中心及辦公室移往他處，並要求提前終止系爭合作契
    約，經帝宇公司於94年6月20日函覆郡馬公司載明：「日前
    貴公司邱總經理向本公司表示，基於貴公司自身業務經營之
    需求考量，新車展示中心與辦公室所將於94年8月間移往他
    處，並解除（應係終止之誤）與本公司之合作關係，為此，
    本公司謹請貴公司得再予竭慮思衡後於7日內，儘速函覆本
    公司相關最後決定，以利雙方後續權利義務之釐清及必要之
    調整處理。」等語（見原審卷(一)第11頁）。細譯帝宇公司所
    函覆之文義內容，僅係商請郡馬公司就提前終止系爭合作契
    約再予考量後，並回覆最後之決定，以利雙方後續權利義務
    之釐清，帝宇公司就郡馬公司終止系爭合作契約並未為任何
    反對之意思表示。嗣郡馬公司於94年8月5日明確函覆將於94
    年8月31日終止系爭合作契約，並即於94年9月13日將原租用
    之展示中心及辦公室遷讓返還帝宇公司，而帝宇公司於點收
    前開租賃處所，仍未為任何反對之意思表示，且郡馬公司於
    遷讓返還前開租用之展示中心及辦公室後，乃在前開展示中
    心櫥窗上張貼遷移啟示，以公告通知客戶遷移，而帝宇公司
    就此亦無任何反對之表示，復即更換招牌，並發函通知客戶
    優惠活動，此經帝宇公司法定代理人曾洙洪陳證：「對於被
    告發函終止沒有意見」等語在卷（見原審卷(一)第242頁），
    並有遷移啟示照片、郡馬公司94年8月5日函文、帝宇公司更
    換招牌照片及帝宇公司公司邀請函等附卷可參（見原審卷(一)
    第9頁至第10頁、第12頁、第67頁至第68頁），堪認帝宇公
    司確已同意雙方提前於郡馬公司搬遷之內即94年9月13日終
    止系爭合作契約。則系爭合作契約既經兩造合意於94年9月
    13日終止，帝宇公司即無於95年6月13日發函或再於96年5月
    3日以準備書狀之送達向郡馬公司為終止系爭合作契約意思
    表示之餘地。帝宇公司雖抗辯稱郡馬公司執意要搬遷，帝宇
    公司不能阻擋，但並無合意終止之系爭合作契約意思云云。
    惟郡馬公司於94年8月表示欲終止系爭契時，倘帝宇公司不
    同意郡馬公司終止，郡馬公司得以94-0620函復郡馬公司之
    同時，即應表明不同意郡馬公司終止契約之意思，而非僅央
    請郡馬公司竭慮思衡，儘速函復相關最後決定，以利雙方權
    義之釐清。且郡馬公司嗣於94年8月5日以郡字第940805號函
    指摘帝宇公司種種履約之不是，並明確表達將於94年8月31
    日終止契約時，帝宇公司不僅未即時採取任何後續措施，而
    僅於近10個月後即95年6月13日提起本件訴訟後以存證信函
    促請郡馬公司於文到10內續行合作契約，否則解除系爭合作
    契約。甚且於郡馬公司94年9月13日搬遷後，猶請郡馬公司
    會計邱淇瑋結算電錶分擔費用亦算至94年9月13日，均未為
    任何之保留，此經邱淇瑋證明在卷（見本院卷(一)第175頁正
    、反面），即證人曾洙洪亦在電費結算單上記載「PS:94年8
    月搬離日請協同本公司人員(會計或谷經理)同共檢核度數」
    而已，並有該存證信函、電費結算單在卷可考（見原審卷(一)
    第99頁正、反面、第132頁正、反面）。證人曾洙洪陳證稱
    其與證人邱淇瑋僅是例行性電費核算云云，不足為採。因此
    ，郡馬公司主張兩造合作契約已於94年9月13日合意終止，
    堪可採信。則系爭合作契約既經合意終止，系爭合作契約已
    不存在，嗣即無由帝宇公司再為終止。帝宇公司主張郡馬公
    司擅自違約搬離合作場所之違約，並主張於95年6月30日或
    96年5月5日終止系爭合作契約云云，殊無足取。
  (二)帝宇公司於雙方合意終止系爭合作契約後，請求郡馬公司給
    付違約金、電費、車輛維修費、技術手冊、特殊工具、零件
    及請求郡馬公司賠償向訴外人運通台灣分公司購買材料費用
    ，是否有理由？其金額為何？
  1.違約金：
    依系爭合作契約第4條違約處罰及終止第1款約定：「本契約
    期限未滿任何一方不藉故終止合約，若一方擬終止合約時須
    得對方之同意，始可行之。」、第3款約定：「甲乙雙方以
    誠信互惠原則訂定此契約，若有任何壹方違反上述合約條款
    應賠償對方營業損失1,200,000元（計算基準以展示室原用
    租金100,000元處以壹年租金之罰則），若乙方無法經銷太
    古KIA代理權則免之。」等語。茲系爭合作契經郡馬公司提
    前於94年9月13日終止，並經帝宇公司同意在案，已如前述
    。因此，郡馬公司提前終止系爭合作契約，既已徵得帝宇公
    司同意，則郡馬公司於兩造合意終止系爭合作契約後，將向
    帝宇公司租用之展示中心及辦公室騰空返還帝宇公司，並在
    新竹市○○路985號另成立新竹旗鑑店及服務廠，自無違反
    系爭合作契約之情事。帝宇公司以郡馬公司擅自終止系爭合
    作契約，而有違反系爭合作契約第4條第1款情事，依系爭合
    約第4條3款約定請求給付違約金，即屬無據。
  2.電費：
    依系爭合作契約第3條：權利及義務第5款約定：「水電費由
    甲（按係指帝宇公司，下同）乙（按係指郡馬公司，下同）
    雙方各自依所使用範圍分攤」等語。帝宇公司主張郡馬公司
    依前開約定尚積欠電費81,503元，業據提出統一發票及兩造
    之結算表等件為證（見原審卷(一)第13頁、第132頁），且為
    郡馬公司所不爭（見本院卷(一)第111頁），堪信為真。至郡
    馬公司抗辯稱帝宇公司前曾向其超收電費，是經扣抵後，郡
    馬公司已無積欠任何電費云云，並未能提出任何證據以實其
    說，揆諸前開說明，應認其此部分抗辯，不足為採。
  3.車輛維修費：
    依系爭合作契約第3條權利及義務第1款約定：「乙方同意甲
    方為乙方之唯一特約服務廠，且乙方不得另行組織任何型態
    之服務廠」等語。帝宇公司主張郡馬公司應依前揭約定給付
    車輛維修費27,900元云云，固據其提出明細表、交修估價單
    及三聯式空白交修估價單等件為證（見原審卷(一)第14頁、第
    174頁、第347頁至第351頁）。惟帝宇公司所提前開明細表
    （見原審卷(一)第14頁）僅為其單方、片面所製作，該單據上
    並無任何經郡馬公司簽署確認之字樣，復據郡馬公司否認其
    形式及實質上之真正，則帝宇公司所提之前開明細表尚無資
    為郡馬公司有積欠車輛維修費27,900元之有利證據。至帝宇
    公司所提交修估價單（見原審卷(一)第174頁），其上則經列
    印載明：「已收：4700，未收：0，折讓：0元」之字樣，而
    經帝宇公司聲請訊問證人即帝宇公司公司會計羅秋香亦證述
    ：前開交修估價單為其所製作，惟其並無法確認郡馬公司就
    該筆交修款項是否已清償完畢等語（見原審卷(一)第314頁）
    。是依帝宇公司所提交修估價單上既已記載交修金額已收訖
    完畢，難認郡馬公司有何積欠車輛維修費情事。而關於證人
    羅秋香前開所證內容，亦無從認定郡馬公司有積欠車輛維修
    費。另帝宇公司所提三聯式空白交修估價單（見原審卷(一)第
    347頁至第351頁），則均屬帝宇公司所製作之空白制式文書
    ，其上尚無何文字記載，更無從執此據為郡馬公司有積欠車
    輛維修費之證據。此外，帝宇公司就其此部分主張，並未能
    另舉他證以實其說，揆諸前揭說明，應認其此部分主張，不
    足為採。
  4.技術手冊及特殊工具、零件：
    依系爭合作契約第4條違約處罰及終止第2款約定：「本契約
    若提前終止時，乙方應將甲方當時向乙方所承購零件及特殊
    工具書籍等買回。」等語。本件兩造間系爭合作契約於94年
    9月13日合意終止，且兩造於終止時就雙方之權義關係並未
    另行約定，已如前述，則帝宇公司依前揭約定請求郡馬公司
    依當時向郡馬公司承購零件、特殊工具、書籍買回，自屬有
    據。其買回之金額分述如下：
  (1)技術手冊及特殊工具：
  帝宇公司主張其給付郡馬公司特殊工具之金額為206,183元
    ，技術手冊之金額為32,346元，合計共給付238,529元云云
    。惟為郡馬公司所否認，並抗辯稱帝宇公司當初承購如原審
    附表所示特殊工具及技術手冊之金額經核算為202,645元，
    帝宇公司要求以6折計價，故約定給付之價款為123,100元，
    又因扣抵郡馬公司所應給付之租金30,000元，故由帝宇公司
    簽發面額93,100元之支票以為給付等語。
  按解釋意思表示，應探求當事人之真意，不得拘泥於所用之
    辭句，民法第98條定有明文。次按解釋契約，應探求當事人
    立約時之真意，而探求當事人之真意，本應通觀契約全文，
    並斟酌訂立契約當時及過去之事實暨交易上之習慣，依誠信
    原則，從契約之主要目的及經濟價值等作全盤之觀察；再按
    解釋意思表示端在探求表意人為意思表示之目的性及法律行
    為之和諧性，解釋契約尤須斟酌交易上之習慣及經濟目的，
    依誠信原則而為之。關於法律行為之解釋方法，應以當事人
    所欲達到之目的、習慣、任意法規及誠信原則為標準，合理
    解釋之，其中應將目的列為最先，習慣次之，任意法規又次
    之，誠信原則始終介於其間以修正或補足之（最高法院88年
    度台上字第972號裁判、88年度台上字第1671號裁判均同此
    見解）。
  又依系爭合作契約第1條宗旨所約定之內容，兩造係基於汽
    車市場的過度競爭及微利時代的來臨，故決定以共同合作之
    企業策略聯盟方式，創造整體利潤並降低經營成本，俾達企
    業永續經營發展之目的而簽訂系爭合作契約。而兩造所合作
    之企業策略聯盟方式，乃是由帝宇公司擔任郡馬公司所經銷
    車輛之唯一特約服務廠，為郡馬公司所經銷之車輛提供維修
    服務，而郡馬公司則須盡全力協助將所屬客戶移轉至帝宇公
    司之服務廠進行維修服務。又因帝宇公司依約有為郡馬公司
    所經銷車輛提供維修服務之義務，故雙方乃約定帝宇公司必
    須向郡馬公司承購維修郡馬公司所經銷車輛之特殊工具、零
    件及其他可用之工具。至承購價款部分，則約定關於所承購
    現有可用零件常用件全數依進貨價承購，呆滯料則依實際狀
    以合理市價估算之，此觀系爭合作契約第3條第3、8、9、10
    款之約定自明（見原審卷(一)第7頁至第8頁）。又依系爭合作
    契約第2條固約定系爭合作契約之存續期限為自簽約日（即9
    2年4月30日）起至97年5月1日止，惟雙方於簽約之時，亦已
    慮及此長達5年之合作期間，恐發生無法或無欲繼續履約之
    情形存在，故於系爭合作契約第4條第1項約定合意提前終止
    契約之條款，即約定兩造於期限存續期間均應誠信履行，不
    得藉故終止契約，惟若有一方實無欲繼續履約擬提前終止契
    約時，則應得到對方之同意，始得為之。然因系爭合作契約
    倘提前終止，將導致帝宇公司前向郡馬公司所承購之特殊工
    具、書籍及零件等維修工具及材料無法適用於其他車輛之維
    修而受有損害，故乃再於系爭合作契約第4條第2款約定契約
    若提前終止時，郡馬公司應將帝宇公司當時向乙方所承購的
    零件及特殊工具、書籍等買回。是雙方於簽約時顯已慮及並
    明確約定倘系爭合作契約提前終止時，帝宇公司即有權依該
    條款約定隨時要求郡馬公司將原所承購之特殊工具、書籍及
    零件等維修工具及材料購回，則郡馬公司一經帝宇公司請求
    ，即應依上開約定購回兩造簽約時帝宇公司所承購之特殊工
    具、書籍及零件等維修工具及材料，並無同意與否之決定權
    。準此，前開約定顯係為保障買受人帝宇公司之權益而設，
    難認與民法第379條所定之買回係出賣人保留買回權利之特
    約，其目的在保障出賣人權益，並不相同，自無該條規定之
    適用。又前開約定既係雙方預先慮及系爭合作契約提前終止
    ，為保障帝宇公司權益而設之特約條款，自無何針對前開買
    回之維修工具及材料另簽訂買賣契約之真意。而觀之雙方既
    未於前開特約條款內就買回之價格另為約定，則衡酌兩造締
    約之情狀及交易上之習慣，堪認兩造當係合意以帝宇公司所
    承購之價格買回，並無折舊之問題，此亦符合誠信原則。則
    郡馬公司抗辯稱系爭合作契約第4條第2項乃雙方就系爭合作
    契約提前終止，郡馬公司應買回之維修工具及材料另簽訂買
    賣契約之約定，因兩造就此買賣契約之價金未達成合意，則
    系爭買賣契約並未成立，或買回之價款尚須扣除折舊及給予
    折扣云云，均非可採。
  另兩造於締約後，隨即各指派員工劉士銘及陳秀娟就帝宇公
    司所承購如原判決附表所示之技術手冊及特殊工具進行盤點
    ，業據證人劉士銘及陳秀娟證述明確（見原審卷(一)第317頁
    至第321頁），並有郡馬公司提出帝宇公司不爭執之技術手
    冊及特殊工具之會算明細表、盤點明細表、郡馬公司新竹區
    中小企業銀行代收票據記錄簿及明細表等附卷足稽（見原審
    卷(一)第205頁至第214頁、本院卷(一)第70頁），自堪信為真。
    觀之前開會算明細表（見原審卷(一)第205頁）下方分別記載
    ：「16336105664.40355273067314444.3。TOTAL
    ：202645」等語，核與該會算明細表上所圈記「TOTAL：163
    36」（見原審卷(一)第205頁）及其後之盤點明細表下方所分
    別記載「105664.40」（見原審卷(一)第207頁）、「35527」
    （見原審卷(一)第208頁）、「30673」（見原審卷(一)第210頁
    ）、「144 44.3」（見原審卷(一)第212頁）之金額相符，再
    觀之該會算明細表右上方則記載「93100+30000房租=123100
    」、「PARTS CATALOG差79545」各等語，經核算123,100金
    額加計79,545金額，確即為該會算明細表所記載總和202,64
    5之金額，嗣帝宇公司就此亦僅簽發交付面額為93,100元之
    支票交付郡馬公司，有帝宇公司所提支票號碼RM0000000號
    ，面額93,100元之支票照片及郡馬公司提出新竹區中小企業
    銀行代收票據記錄簿、明細表等件附卷可憑（見原審卷(一)第
    181頁、第213頁至第214頁）。再觀之帝宇公司提出購買技
    術手冊、特殊工具及零件支付款項之手寫記錄表（見原審卷
    (一)第175頁）上關於「應付票據RM18270＄93100」之記載旁
    亦記載「工具及書籍」等字語，核與郡馬公司所提前開會算
    明細表所記載之金額相符，而據證人即帝宇公司法定代理人
    曾洙洪亦證述：所承購之物品均係以簽發支票給付等語（見
    原審卷(一)第241頁），益證郡馬公司所辯上情，堪信為真。
    至證人即帝宇公司法定代理人曾洙洪雖證述：印象中購買技
    術手冊及特殊工具之金額大約是20多萬元云云（見原審卷(一)
    第241頁），惟帝宇公司就其所簽發給付郡馬公司如原判決
    附表所示技術手冊及特殊工具價款之支票，除所提該紙面額
    93,100元之支票外，並未能提出其他簽發交付之支票以實其
    說，則證人曾洙洪前開所證內容，既與帝宇公司所提之證據
    資料不符，自無從遽為有利於帝宇公司之認定。郡馬公司抗
    辯稱帝宇公司承購如原判決附表所示技術手冊及特殊工具之
    金額共為123,100元等情，自堪信實。帝宇公司主張其所給
    付技術手冊及特殊工具之承購價款共為238,529元云云，則
    非足採。
  (2)零件：
  帝宇公司主張其給付郡馬公司承購零件之金額為507,011元
    （即帝宇公司主張給付特殊工具、技術手冊及零件共745540
    元，扣除帝宇公司主張給付特殊工具、技術手冊之金額為23
    8529元，0000000000000＝507011，惟前開507011元之金額
    並內含代郡馬公司給付運通台灣分公司之貨款42840元），
    惟此亦為郡馬公司所否認，並抗辯稱帝宇公司當初承購零件
    之價格經核算共為784,075元，惟帝宇公司要求以6折計價，
    故約定給付之價款為405,270元，嗣帝宇公司雖簽發交付6紙
    面額均為67,545元之支票給付價款，然因故又要求取回其中
    1紙支票，另經扣抵帝宇公司前代郡馬公司給付積欠運通台
    灣分公司之貨款42,814元，則帝宇公司所給付承購零件之價
    款共為380,539元（67,545X5+42,814=380,539）等語。
  兩造於締約後隨即各指派員工劉士銘及陳秀娟就帝宇公司所
    承購之零件進行盤點，此據證人劉士銘及陳秀娟證述明確（
    見原審卷第317至321頁），並有郡馬公司提出帝宇公司所不
    爭執之庫存零件盤點表、郡馬公司公司新竹區中小企業銀行
    代收票據記錄簿及明細表等件附卷足稽（見原審卷(一)第215
    頁至第238頁）。核第1張庫存零件盤點表會算明細表（見原
    審卷(一)第215頁）下方分別記載：「P50846.4。P81224.
    3。P30718。P22587。P22102.1。P20600.3。P23
    742.8。P34653.6。P31534。P24927.1。P35751.4
    。P22762.2。P41105.8。P78609＋26 53。P5132.8
    。P161723.8。P22763.9。P63043.6。P7594。TOTA
    L：784075」等語，與第1張庫存零件盤點表上所圈記「5084
    6.4」（見原審卷(一)第215頁）及其後庫存零件盤點表下方依
    序所註記或庫存零件盤點表上進價小計總和之「81224.3」
    （見原審卷(一)第216頁）、「30718」（見原審卷(一)第217頁
    ）、「22587」（見原審卷(一)第218頁）、「22102.1」（見
    原審卷(一)第219頁）、「20600.3」（見原審卷(一)第220頁）
    、「23742.8」（見原審卷(一)第221頁）、「34653.6」（見
    原審卷(一)第222頁）、「31534」（見原審卷(一)第223頁）。
    「24927.1」（見原審卷(一)第224頁）、「35751.4」（見原
    審卷(一)第225頁）、「22762.2」（見原審卷(一)第226頁）、
    「41105.8」（見原審卷(一)第227頁）、「78609，2653」（
    見原審卷(一)第228頁）、「5132.8」（見原審卷(一)第229頁
    ）、「161723.8」（見原審卷(一)第232頁）、「22763.9」（
    見原審卷(一)第233頁）、「63043.6」（見原審卷(一)第235頁
    ）、「7594」（見原審卷(一)第236頁）等金額均相符。而此
    亦與帝宇公司所持有提出本院之庫存零件盤點表所註記之內
    容完全吻合（見原審卷(一)第270頁至第291頁）。足見郡馬公
    司所提第1張庫存零件盤點表會算明細表（見原審卷(一)第215
    頁）下方所記載：「P50846.4。P81224.3。P30718。
    P22587。P22102.1。P20600.3。P23742.8。P346
    53.6。P31534。P24927.1。P35751.4。P22762.2。
    P41105.8。P78609＋2653。P5132.8。P161723.8。
    P22763.9。P63043.6。P7594。TOTAL：784075」等語
    ，尚非郡馬公司臨訟杜撰，應是經兩造會算後所認定之金額
    。則郡馬公司抗辯稱帝宇公司所承購零件之價款經核算為78
    4,075元，與前開證據方法相符，自堪信實。又依郡馬公司
    所提第1張庫存零件盤點表左方確記載：「67545X6期支票」
    等語，而此亦與系爭合作契約第3條第10款所為關於承購零
    件之價款，郡馬公司同意帝宇公司簽發票據分期給付之約定
    相符，嗣帝宇公司並即分別簽發發票日為92年9月1日，票號
    為RM00000000號、發票日為92年9月1日，票號為RM0000000
    號、發票日為92年10月1日，票號為RM0000000號、發票日為
    92年11月1日，票號為RM0000000號、發票日為92年12月1日
    ，票號為RM0000000號、發票日為93年1月1日，票號為RM000
    0000號，面額均為67,545元之支票共6紙交付郡馬公司，此
    有帝宇公司提出票號分別為RM0000000號至RM0000000號之支
    票照片共5紙，及郡馬公司所提郡馬公司公司新竹區中小企
    業銀行代收票據記錄簿、明細表附卷足稽（見原審卷(一)第18
    1頁至第182頁、第237頁至第238頁），則郡馬公司抗辯稱帝
    宇公司所承購零件之價款，經帝宇公司要求給予折扣後，雙
    方所約定價款為405,270元，並即由帝宇公司簽發交付面額
    各為67,545元之支票共6紙以為給付等情，亦堪認屬實。另
    帝宇公司交付郡馬公司6紙支票，其中發票日為92年9月1日
    ，票號為RM00000000號，面額67,545元之支票在未經提示前
    即經帝宇公司取回而未予提示，此為帝宇公司所自認（見原
    審卷(一)第243頁），則帝宇公司所簽發給付關於承購零件之
    票款金額僅為337,725元（67,545X5＝337,725）。嗣帝宇公
    司並未將前所取回之支票票款補正，惟因郡馬公司前曾商請
    帝宇公司代墊給付積欠運通台灣分公司之貨款42,814元，此
    亦有兩造於92年5月6日所簽訂同意書附卷足佐（見原審卷(一)
    第299頁），則經抵扣加總後，帝宇公司所給付承購零件之
    金額確為380,539元（67,545X5+42,814=380,539）。
  帝宇公司主張其給付承購零件之費用共為507,011元（含代
    郡馬公司給付積欠運通台灣分公司之貨款42,840元）云云，
    固據提出票號RM0000000號，面額99,443元之支票照片1紙、
    票號分別為RM0000000號、RM0000000號、RM0000000號、RM0
    000000號、RM0000000號，面額均為67,545元之支票照片共5
    紙，及票號分別為RM0000000、RM0000000、RM0000000、RM0
    000000、RM0000000、RM0000000、RM0000000、RM0000000、
    RM0000000、RM0000000、RM0000000，面額均為3,570元之支
    票照片共11紙為證。惟前開67,545元之支票5紙，金額共337
    ,725元部分，已據郡馬公司自認部無訛外，其餘簽發給付訴
    外人運通台灣分公司，面額各為3,570元之11紙支票，金額
    共為39,270元部分，則郡馬公司所否認。帝宇公司所提前開
    代郡馬公司墊付積欠訴外人運通台灣分公司之票款總額為39
    ,270元，核與帝宇公司主張代墊之款項為42,840元之金額不
    符，亦與帝宇公司所提前揭同意書上記載之42,814元之金額
    不同（見原審卷(一)第299頁），則帝宇公司所提此部分證據
    ，自無從為有利於帝宇公司之認定。至帝宇公司另提出面額
    為99,443元之支票部分，亦據郡馬公司否認該紙支票係給付
    承購零件之款項，參諸該紙支票之發票日為92年7月3日，金
    額為99,443元，與其他5紙支票之發票日為自92年9月1日起
    至93年1月1日止，按月每月1日1紙，面額均為67,545元之支
    票簽發情形俱有不同。衡情郡馬公司既已同意帝宇公司以分
    期方式，簽發支票給付承購零件之價款，則兩造自當會以經
    雙方會算之價款總額，平均分配於兩造所合意之分期期數，
    以計算出每期應給付之價款金額，殊難想見會遽然先簽發1
    紙間隔約2個月，金額亦與其他分期金額不同之支票，顯與
    交易常態及常情相悖，而啟人疑竇。又帝宇公司就此不符交
    易常態及常情之處，亦未能另舉他證以實其說，則其此部分
    主張亦難認真。另證人即帝宇公司法定代理人曾洙洪雖證述
    ：印象中購買零件之金額大約是50多萬元云云（見原審卷(一)
    第241頁），惟其此部分所證內容，亦核與帝宇公司所提之
    證據資料不符，自亦無從遽為有利於帝宇公司之認定，是帝
    宇公司此部分主張均難認可採。
  至郡馬公司買回如原判決附表所示之零件價款為何？查，帝
    宇公司向郡馬公司承購之零件價款原雖為784,075元，惟經
    雙方協議折扣後，約定給付之價款為380,539元，已如前述
    ，因該等價款係經兩造磋商協議後所合意之約定，並無規則
    及定律可循，亦難執此精確推算出如原判決附表所示之每項
    零件所承購之款項究為多少。但帝宇公司所主張原承購零件
    之款項為507,011元云云，雖不可採，但由帝宇公司主張原
    所承購之零件價款金額507,011元，及嗣所主張要求郡馬公
    司買回尚剩餘之零件價款金額258,379元之比例，認定帝宇
    公司主張尚未用罄之零件數量比例約為百分之51（即258,37
    9÷507,011=0.51）。茲因帝宇公司原承購零件所給付之價
    款為380,539元，則以前開帝宇公司所主張尚未用罄之零件
    比例計算，郡馬公司應給付之買回價款應以194,075元（380
    ,539X51%＝194,075，元以下四捨五入）為合理。帝宇公司
    請求郡馬公司買回原判決附表之零件價款逾此部分金額之請
    求，自無理由。
  5.向訴外人運通台灣分公司購買材料費用：
    帝宇公司主張其為依約履行為郡馬公司車種提供維修服務之
    義務，乃於兩造合作期間，向訴外人運通台灣分公司採購零
    件材料，詎郡馬公司竟違約片面終止系爭合作契約，且即遷
    址另設服務維修廠，致帝宇公司前向訴外人運通台灣分公司
    所採購之零件材料，無法適用於其他廠牌車輛，而成呆滯品
    ，因此係可歸責於郡馬公司之事由，則郡馬公司既違約提前
    終止系爭合作契約，自應賠償帝宇公司所受購置零件材料之
    損害計222,444元云云，固據提出零件庫存表為證（見原審
    卷(一)第22頁至第24頁）。惟為郡馬公司否認，且帝宇公司所
    提前開零件庫存表為帝宇公司單方、片面所製作，其上並無
    任何經郡馬公司簽署確認之字樣，復據郡馬公司否認其形式
    及實質上之真正，則帝宇公司提出前開零件庫存表尚無從資
    為帝宇公司受有222,444元損害之有利證據，則帝宇公司前
    開主張已難遽採。況系爭合作契約係經兩造合意提前終止等
    情，業如前述，是郡馬公司並無何違約情事，亦難認其就債
    務之履行有何歸責事由，則帝宇公司依債務不履行之法律關
    係，訴請郡馬公司賠償其所受損害222,444元，於法亦有未
    合，無從准許。
  6.綜上，帝宇公司主張郡馬公司於終止系爭合作契約後應給付
    電費、技術手冊、特殊工具及零件等共計398,678元（即81,
    503+123,100+194,075=398.678），為有理由，逾此部分之
    請求，於法無據，不應准許。
  (三)郡馬公司為同時履行抗辯是否有理由？
  1.按因契約互負債務者，於他方當事人未為對待給付前，得拒
    絕自己之給付，民法第264條第1項定有明文。故當事人依雙
    務契約所發生之債務，一方之給付與他方之給付互為對待給
    付之關係，即會發生同時履行抗辯權（最高法院59年台上字
    第850號判例意旨參照）；次按「買賣為雙務契約，買受人
    對於出賣人有交付約定價金之義務，出賣人對買受人則負交
    付標的物及使其取得所有權之義務，此項互負之義務有對價
    關係。當事人之任何一方，如無先為給付之義務，於他方未
    為對待給付前，均得拒絕自己之給付，民法第348條第1項、
    第367條及第264條第1項規定自明。準此，出賣人對於買受
    人之對待給付有二：其一為交付標的物，其二為使買受人取
    得標的物之所有權。設買受人對於出賣人未付價金，出賣人
    復無先為給付之義務，祗須買受人未付約定之價金，出賣人
    即得拒絕履行交付標的物及使買受人取得標的物所有權之義
    務；反之，出賣人未交付標的物及使買受人取得標的物所有
    權，買受人亦得拒絕支付約定之價金。
  2.帝宇公司於系爭合作契約提前終止後，依系爭合作契約第4
    條第1款之約定，請求郡馬公司給付買回如原判決附表所示
    技術手冊、特殊工具及零件之價款共317,175元(123,100+19
    4,075=317,175)，為有理由，詳如前述，惟依系爭合作契約
    第4條第1款約定：「本契約若提前終止時，乙方應將甲方當
    時向乙方所承購的零件及特殊工具、書籍等買回。」等語，
    是依兩造之前開約定，郡馬公司與帝宇公司就互負給付價款
    及返還原判決附表所示技術手冊、特殊工具及零件間，有對
    價關係，依前揭說明，郡馬公司於帝宇公司未返還原判決附
    表所示之技術手冊、特殊工具及零件之對待給付前，自得拒
    絕自己價款之支付，且為帝宇公司所不爭（見本院卷(一)第11
    1頁反面），則郡馬公司於96年12月11日原審言詞辯論時就
    此為同時履行抗辯(見原審卷(二)第34頁)，自屬有理由。
  3.按債務人享有同時履行抗辯權者，在未行使此抗辯權以前，
    仍可發生遲延責任之問題，必須行使以後始能免責(最高法
    院50年台上字第1550號判例意旨參照)。因此債務人之遲延
    責任，於其提出同時履行之抗辯後，始溯及的消滅。本件郡
    馬公司已於96年12月11日主張同時履行抗辯，徵諸前揭說明
    ，郡馬公司就給付317,175元之遲延責任溯及消滅。則帝宇
    公司請求317,175元自96年5月5日起至96年12月10日，按週
    年利率百分之五計算法定遲延利息部分，為無理由，不應准
    許。原審就此遲延利息部分，判令郡馬公司給付，尚未有洽
    。
  (四)郡馬公司為抵銷抗辯，是否有理由？
  1.按二人互負債務，而其給付種類相同，並均屆清償期者，各
    得以其債務，與他方之債務，互為抵銷，民法第334條第1項
    前段定有明文。次按債務之抵銷，以雙方當事人互負債務必
    須具備之要件，若一方並未對他方負有債務，則根本上即無
    抵銷之可言（最高法院18年上字第1709號判例參照）。
  2.郡馬公司辯稱帝宇公司於92-94年間，稅後淨利超過20,000,
    000元，依系爭合作契約第3條第6款之約定，自應給付郡馬
    公司紅利4,300,000元云云。固經原審向財政部台灣省北區
    國稅局新竹分局函調帝宇公司公司自92-94年間之營業稅資
    料為證（見原審卷(一)第74頁至第92頁）。然帝宇公司於兩造
    合作期間尚有銷售、維修「卡旺」柴油小貨車，且有經銷雪
    鐵龍之車輛，及銷售「瞰車大：車輛衛星網路監控服務」等
    相關產品，此除據證人即帝宇公司之法定代理人曾洙洪到庭
    證述綦詳外（見原審卷(一)第242頁），並有帝宇公司所提之
    經銷合約書、CITROEN汽車經銷商契約書及經銷商契約書等
    件附卷可稽（見原審卷(一)第293頁至第295頁），復為郡馬公
    司所不爭執。是以，帝宇公司於兩造合作期間既尚有銷售、
    維修其他車輛及產品，則前開財政部台灣省北區國稅局新竹
    分局所函覆帝宇公司公司自92-94年間之營業稅申報資料，
    尚無從遽為帝宇公司僅維修郡馬公司車輛之申報資料之有利
    認定，另兩造合作期間，帝宇公司維修郡馬公司車輛之損益
    情形均呈虧損並無獲利等情，亦據證人即帝宇公司公司之法
    定代理人曾洙洪及證人即帝宇公司公司會計羅秋香證述明確
    （見原審卷(一)第242頁、第312頁至第314頁），且互核大致
    相符，並有帝宇公司公司之損益表及92、93年度營利事業所
    得稅結算申報表2件附卷可憑（見原審卷(一)第103頁至第131
    頁、本院卷(一)第105頁）。參以兩造合作期間長達2年餘，且
    郡馬公司於兩造合作期間，更曾指派其員工即訴外人何政達
    至帝宇公司公司擔任廠長職務，綜理維修廠之全廠業務，設
    若帝宇公司於合作之2餘年期間僅維修郡馬公司車輛，其稅
    後淨利倘超過20,000,000元，核此獲利數目非微，郡馬公司
    豈會亳無所悉，甚未曾加以主張或爭執，復於94年8月5日函
    覆帝宇公司欲提前終止系爭合作契約時，對帝宇公司合作期
    間諸多作為多所非難批評，惟就此甚為重大之紅利分配事宜
    ，竟未曾加以指責，顯與常情相悖，而難憑以盡信，此外，
    郡馬公司就其所辯帝宇公司於兩造合作期間僅維修郡馬公司
    車輛即已獲利超過20,000,000元，且依約應分配郡馬公司紅
    利4,300,000元云云，並未能另舉他證以實其說，則其此部
    分所辯即難遽採。
  3.至郡馬公司另抗辯稱帝宇公司於兩造合作期間，除有未依給
    付郡馬公司紅利之違約情事外，亦有偽造重複之交修估價單
    ，意圖向郡馬公司多領工資，且修護品質甚差，致郡馬公司
    屢遭客戶抱怨，並影響郡馬公司繼續取得起亞汽車之代理銷
    售資格等未依誠信履約情形，則帝宇公司自應依系爭合作契
    約第4條第3項之約定給付1,200,000元違約金云云，此固據
    郡馬公司提出估價單、交修估價單、維修清單、2004夏夜晚
    風網路客戶滿意度調查表-帝宇服務廠、2005Just for COOL
    網路客戶滿意度調查表-帝宇服務廠等件為證（見原審卷一
    第45頁至第66頁）。惟查，本件尚無從認定帝宇公司有獲利
    超過20,000,000元，且未依約分配郡馬公司紅利4,300,000
    元之違約情事等情，已如前述，至郡馬公司所提3份估價單
    （見原審卷(一)第45頁至第46頁）上所載之車主均不相同，尚
    難執此遽認帝宇公司有何偽造重複估價單，意圖向郡馬公司
    多領工資之情，而細譯郡馬公司所另提之交修估價單及維修
    清單內容（見原審卷(一)第47頁至第64頁），固雖有車型、引
    擎號碼相同車輛之維修記錄，惟其上所載之客戶名稱、進廠
    日期、委修內容則均屬不同，其上所記載之修維金額亦有差
    異，實無從認定帝宇公司有何偽造重複交修估價單情事。再
    觀之郡馬公司所提2004夏夜晚風網路客戶滿意度調查表上所
    載該次活動車主進廠維修數量共為253台，惟該次網路客戶
    回函數目僅9件，其回函率為百分之3.56，至2005Just for
    COOL網路客戶滿意度調查表上所載該次活動之車輛保有數為
    738台，而該次網路客戶之回函數則僅有5件，回函率更僅為
    百分之0.68，足見2次滿意度調查表之回函比率均甚低，自
    無從執此回函率明顯偏低，不甚客觀之數據，即遽為帝宇公
    司於兩造合作期間有維修品質甚差之情形。是郡馬公司所提
    之前開證據，均無從遽為帝宇公司不誠信履約情事。此外，
    郡馬公司就其所辯帝宇公司於兩造合作期間，有未誠信履約
    情形，未能另舉他證以實其說，此部分所辯亦非足採。
  4.準此，郡馬公司既未能舉證證明其對帝宇公司有何抵銷債權
    存在，揆諸前開說明，應認其所為之抵銷抗辯，並非足採。
六、綜上所述，帝宇公司主張其於95年6月30日、96年5月5日終
    止系爭合作契約，不足為採，郡馬公司抗辯系爭合作契約已
    於94年9月13日合意終止，當屬可信。從而，帝宇公司依系
    爭合作契約第3條第5款、第4條第2款約定請求郡馬公司給付
    電費81,503元，及自96年5月5日起至清償日止，按週年利率
    百分之五計算之法定遲延利息。另帝宇公司應於郡馬公司給
    付技術手冊123,100元、特殊工具194,075元，共計317,175
    元之同時，應將原判決附表之物交付郡馬公司，為有理由，
    應予准許。逾上開部分，即屬無據，不應准許。又上開應准
    許部分未逾500,000元，依民事訴訟法第389條第1項第5款之
    規定，應依職權宣告假執行。帝宇公司就其敗訴部分，其假
    執行之聲請失所附麗，應併駁回。原審除為前揭判決外，並
    命郡馬公司給付技術手冊及特殊工具共317,575元自96年5月
    5日起至96年12月10日之法定遲延利息，及駁回帝宇公司其
    餘請求。帝宇公司就其敗訴部分請求郡馬公司再給付1,630,
    075元本息，指摘原判決不當，求予廢棄改判，為無理由，
    應駁回其上訴。另就超過上開應准許部分，原審為郡馬公司
    敗訴之判決，並為假執行之宣告，自有未洽。郡馬公司上訴
    意旨就此部分指摘原判決不當，求予廢棄改判，為有理由，
    爰由本院改判如主文第二項所示。至於上開應准許部分，原
    審判命郡馬公司給付，並依職權為假執行之宣告，核無違誤
    ，郡馬公司上訴意旨，就此部分仍執陳詞，指摘原判決不當
    ，求予廢棄，為無理由，應駁回其上訴。
七、本件事證已明，兩造其餘攻擊防禦方法及未經援用之證據，
    經本院審酌後，核與本件之結論，不生影響，爰不一一贅述
    ，附此敘明。
八、據上論結，本件郡馬公司上訴一部有理由，一部為無理由，
    帝宇公司上訴為無理由。依民事訴訟法第449條第1項、第
    450條、第79條，判決如主文。
中    華    民    國    98    年    11    月    24    日
                    民事第八庭
                        審判長法  官 劉勝吉
                              法  官 鄭威莉
                              法  官 蘇芹英
正本係照原本作成。
帝宇公司如不服本判決，應於收受送達後20日內向本院提出上訴
書狀，其未表明上訴理由者，應於提出上訴後20日內向本院補提
理由書狀（均須按他造當事人之人數附繕本）上訴時應提出委任
律師或具有律師資格之人之委任狀；委任有律師資格者，另應附
具律師資格證書及釋明委任人與受任人有民事訴訟法第466條之1
第1項但書或第2項（詳附註）所定關係之釋明文書影本。
中    華    民    國    98    年    11    月    25    日
                              書記官 林初枝
附註：
民事訴訟法第466條之1（第1項、第2項）：
對於第二審判決上訴，上訴人應委任律師為訴訟代理人。但上訴
人或其他法定代理人具有律師資格者，不在此限。
上訴人之配偶、三親等內之血親、二親等內之姻親，或上訴人為
法人、中央或地方機關時，其所屬專任人員具有律師資格並經法
院認為適當者，亦得為第三審訴訟代理人。

司法院資訊處製作；財團法人民間司法改革基金會備份。
